臺灣板橋地方法院民事判決　　　　　　　　　　　　　九十二年度勞訴字第七三號
　　原　　　告　丁○○
　　　　　　　　丑○○
　　　　　　　　乙○○
　　　　　　　　午○○
　　　　　　　　庚○○
　　　　　　　　己○○
　　　　　　　　巳○○
　　　　　　　　辰○○
　　　　　　　　寅○○
　　　　　　　　未○○
　　　　　　　　子○○
　　　　　　　　壬○○
　　　　　　　　辛○○
　　　　　　　　丙○○
　　　　　　　　申○○
　　共　　　同
　　訴訟代理人　蔡瑞麟律師
　　複　代理人　廖雅雯律師
　　被　　　告　高股份有限公司
　　法定代理人　癸○○
　　訴訟代理人　卯○○
　　　　　　　　甲○○
　　　　　　　　戊○○
右當事人間請求給付資遣費等事件，於民國九十三年五月五日言詞辯論終結，本院判
決如左：
    主    文
原告之訴及假執行之聲請均駁回。
訴訟費用由原告負擔。
    事    實
甲、原告方面：
一、聲明：
（一）被告應給付原告丁○○新台幣（下同）十一萬四千六百三十八元，及自民國（
      下同）九十二年六月十日起至清償日止，按年息百分之五計算之利息。
（二）被告應給付原告丑○○十二萬八千六百三十一元，及自九十二年六月十日起至
      清償日止，按年息百分之五計算之利息。
（三）被告應給付原告乙○○十一萬四千二十三元，及自九十二年六月十日起至清償
      日止，按年息百分之五計算之利息。
（四）被告應給付原告午○○九萬一千二百零一元，及自九十二年六月十日起至清償
      日止，按年息百分之五計算之利息。
（五）被告應給付原告庚○○七萬六千八百四十九元，及自九十二年六月十日起至清
      償日止，按年息百分之五計算之利息。
（六）被告應給付原告己○○八萬一千三百三十八元，及自九十二年六月十日起至清
      償日止，按年息百分之五計算之利息。
（七）被告應給付原告巳○○六萬四千七百七十四元，及自九十二年六月十日起至清
      償日止，按年息百分之五計算之利息。
（八）被告應給付原告辰○○八萬三千元，及自九十二年六月十日起至清償日止，按
      年息百分之五計算之利息。
（九）被告應給付原告寅○○四萬七千九百六十一元，及自九十二年六月十日起至清
      償日止，按年息百分之五計算之利息。
（十）被告應給付原告未○○五萬七千五百十二元，及自九十二年六月十日起至清償
      日止，按年息百分之五計算之利息。
（十一）被告應給付原告子○○七萬三千七百六十九元，及自九十二年六月十日起至
        清償日止，按年息百分之五計算之利息。
（十二）被告應給付原告壬○○六萬八千五百二十二元，及自九十二年六月十日起至
        清償日止，按年息百分之五計算之利息。
（十三）被告應給付原告辛○○七萬六千九百五十三元，及自九十二年六月十日起至
        清償日止，按年息百分之五計算之利息。
（十四）被告應給付原告丙○○三萬八千三百九十三元，及自九十二年六月十日起至
        清償日止，按年息百分之五計算之利息。
（十五）被告應給付原告申○○四萬九千四百九十二元，及自九十二年六月十日起至
        清償日止，按年息百分之五計算之利息。
（十六）原告等願供擔保，請准宣告假執行。
二、陳述：
（一）查原告丁○○等十五人皆為被告公司板橋店之員工，板橋店於九十二年四月六
      日因營運不佳結束營業，但原告等人仍繼續從事板橋店結束營業之相關工作。
      同年月十九日，被告公司突然告知原告等十五人，當天是最後工作日，原告等
      人於四月二十日正式資遣，同時要求原告等人簽立由被告公司提出之制式協議
      書，原告等不論年資一律發放一個月薪資之資遣費，其餘對被告公司之預告工
      資、資遣費等請求權全部拋棄，否則原告等人將拿不到四月份之薪資。原告等
      人迫於無奈，只好簽下協議書。
（二）惟自內政部七十四年一月十七日（74）台內勞字第二八三八五三號函：「查依
      民法第七十一條規定『法律行為違反強制或禁止規定者，無效。』○○○公司
      勞雇雙方所簽自願拋棄退休金，資遣費請求權，已違反勞動基準法第二及第六
      章規定自屬無效。」可知，原告等人所簽立之上開協議書，係拋棄勞動基準法
      （下稱勞基法）所賦予勞工之預告工資與資遣費之請求權，因違反民法第七十
      一條之規定而無效，從而原告等人所簽之協議書因無效而不能拘束原告等人，
      原告等人仍得向被告公司請求依法應給付之預告工資與資遣費。
（三）預告工資與資遣費部分：被告公司板橋店因營運不佳而結束營業，屬勞基法第
      十一條第二款「虧損或業務緊縮時」之情形，雇主固可以此終止與勞工間之勞
      動契約，惟須依規定預告勞工並應給付勞基法所規定之資遣費。按勞基法第十
      六條第一項規定：「雇主依第十一條或第十三條但書規定終止勞動契約時，其
      預告期間依左列各款之規定：一、繼續工作三個月以上一年未滿者，於十日前
      預告之。二、繼續工作一年以上三年未滿者，於二十日前預告之。三、繼續工
      作三年以上者，於三十日前預告之。」第三項規定：「雇主未依第一項規定期
      間預告而終止契約者，應給付預告期間之工資。」今被告公司未預告勞工即終
      止勞動契約，依法自應給付勞工預告期間之工資。同法第十七條規定：「雇主
      依前條終止勞動契約者，應依左列規定發給勞工資遣費：一、在同一雇主之事
      業單位繼續工作，每滿一年發給相當於一個月平均工資之資遣費。二、依前計
      算之剩餘月數，或工作未滿一年者，依比例計給之。未滿一個月者以一個月計
      。」被告公司既係依勞基法第十一條規定終止與原告等人間之勞動契約，即應
      依規定給付原告等人依勞基法標準所計算之資遣費。
（四）特休未休部分：依行政院勞工委員會七十九年十二月二十七日台（79）勞動二
      字第二一七七六號函：「勞工之特別休假應在勞動契約有效期間為之，惟勞動
      契約之終止，如係可歸責於雇主之原因時，雇主應發給未休完特別休假日數之
      工資。」依上開函示，原告等人在被告公司終止勞動契約前，尚有多日之特別
      休假未休，被告公司自應發給原告等人未休完特別休假日數之工資。
（五）失業補助差額部分：只要勞工屬非自願性失業，如因所服務企業關廠、倒閉而
      失業，或遭到資遣，都可申請失業給付，按平均月投保薪資之百分之六十發給
      ，並可連續領六個月。惟被告公司為原告等人申請勞保時，均將原告等人之工
      資少報，致原告等人本得領取之失業給付因而短少，則短少之部分自應由被告
      給付。
（六）遲延利息部分：原告等人於遭資遣費後，迄今已逾二月，仍未領得被告應給付
      之預告工資、資遣費。原告等人與被告公司曾於九十二年六月十日在臺北縣政
      府勞工局協調此勞資爭議，原告等人已表明向被告公司請求給付預告工資與資
      遣費之意，爰以九十二年六月十日作為計算遲延利息之始點，併後敘明。
（七）對被告抗辯之陳述：
  １、工作地點之變動屬勞動契約之變更，應得勞工之同意：
　  　按內政部（74）台內勞字第三二八四三三號函已明文：「勞動基準法施行細則
      ○第七條第一款規定，工作場所及應從事之工作有關事項應於勞動契約中由勞
      資雙方自行約定，故其變更亦應由雙方自行商議決定。... 」如勞工不同意此
      勞動條件之變更，雇主自不得任意為之。查原告等既不同意調派至其他分公司
      ，原告等任職之板橋分公司又因虧損而停止營業，是被告既已依勞基法第十一
      條第二款之規定資遣原告等，自應依勞基法第十六條及第十七條應給付原告預
      告工資及資遣費，要不容被告規避之。
　２、原告並未主動終止勞動契約：
    (1)被告板橋分公司於民國九十二年四月間虧損嚴重，需停止營業，業已符合勞基
      法第十一條第二款之情形，按原告等人如遭資遣，依勞基法本得主張其應得之
      資遣費及預告工資，在此情形下，原告等焉有可能主動向被告公司請求資遣，
      並同意接受僅僅一個月之資遣費，及拋棄其他資遣費及預告工資之請求權等如
      此不利之條件？此顯有違常理，此外，被告既主張原告等係主動終止勞動契約
      ，對此有利於被告之主張，被告自應舉證證明，否則即無可採。
    (2)被告所謂之「協議書」並非經由協議而做成：
  ３、查被告辯稱「協議書中之約定，係雙方就爭議問題協調之結果，本於勞資協商
      之目的及作用，乃於心平氣和尋求共識，就雙方的權利、義務做一了結，俾免
      日後司法訴訟之勞，徇與民法第七十一條立法之原意更無牴觸」云云。然查該
      協議書之內容係由被告單方片面所做成之定型化書面，參照原證一丁○○協議
      書之內容，可供原告填寫欄位僅僅為「立協議書人」及「乙方之簽名、
      字號、地址、電話」二個欄位，甚至連其中「壹個月薪資之資遣費（資遣費NT
      $21900）」劃線部分之數字亦非由原告所填寫，而係由被告所統一填寫，除此
      之外皆為被告印刷之協議書內容，原告等完全沒有機會就該協議書內容予以爭
      執，今被告竟悖離事實稱該協議書係經由勞資協商而來，其欲以此卸責，顯無
      足採。
  ４、再者，被告依勞基法應給付原告等預告工資、資遣費之義務，係屬法律強制規
      定，被告在資遣原告前，令原告等簽署拋棄預告工資、資遣費之協議書，既違
      反勞基法之法律強制規定，依民法第七十一條之規定，該等協議書即屬無效，
      至該協議書是否經由協商而來並非所問，被告以該協議書係經由勞資協商而得
      ，認無牴觸民法第七十一條立法原意之答辯，顯有誤解法律，而不可採。
三、證據：提出（一）丁○○協議書影本乙份、（二）內政部七十四年一月十七日（
    74）台內勞字第二八三八五三號函影本乙份、（三）行政院勞工委員會七十九年
    十二月二十七日台（79）勞動二字第二一七七六號函影本乙份、（四）編號１原
    告丁○○之勞保卡、薪資單及存褶影本各乙份、（五）編號２原告丑○○之勞保
    卡、薪資單及存褶影本各乙份、（六）編號３原告乙○○之勞保卡、薪資單及存
    褶影本各乙份、（七）編號４原告午○○之勞保卡、薪資單及存褶影本各乙份、
    （八）編號５原告庚○○之勞保卡、薪資單及存褶影本各乙份、（九）編號６原
    告己○○之勞保卡、薪資單及存褶影本各乙份、（十）編號７原告巳○○之勞保
    卡、薪資單及存褶影本各乙份、（十一）編號８原告辰○○之勞保卡、薪資單及
    存褶影本各乙份、（十二）編號９原告寅○○之勞保卡、薪資單及存褶影本各乙
    份、（十三）編號１０原告未○○之勞保卡、薪資單及存褶影本各乙份、（十四
    ）編號１１原告子○○之勞保卡、薪資單及存褶影本各乙份、（十五）編號１２
    原告壬○○之勞保卡、薪資單、加班補休表及存褶影本各乙份、（十六）編號１
    ３原告辛○○之勞保卡、薪資單及存褶影本各乙份、（十七）編號１４原告丙○○之勞保卡、薪資單及存褶影本各乙份、（十八）編號１５原告申○○之勞保卡
    、薪資單及存褶影本各乙份、（十九）內政部（74）台內勞字第三二八四三三號
    函乙份為證。
乙、被告方面：未於言詞辯論期日到場，惟據其以前之聲明、陳述如下：
一、聲明：原告之訴及假執行之聲請均駁回。
二、陳述：
（一）原告丁○○等十五人原為被告板橋分公司之員工，因該分公司於九十二年四月
      間虧損嚴重，需停止營業，遂統計調查員工調派至其他分公司繼續服務之分發
      意願，當時原告等未能接受此一變更，適總公司被謠傳營運不佳，遂伺機片面
      主動提出資遣費之要求以終止雙方的勞動契約，而公司遂與其等協調並簽訂協
      議書。是協議書中之約定，係雙方就爭議問題協調之結果，本於勞資協商之目
      的及作用，乃於心平氣和尋求共識，就雙方的權利、義務做一了結，俾免日後
      司法訴訟之勞，徇與民法第七十一條立法之原意更無牴觸。
（二）惟原告於同年六月，以未收到協議書中遣散費之金額為由，向臺北縣政府勞工
      局申請協調，當時被告允諾將補發該約定之金額，並再次釋出誠意，希望原告
      能至其他分公司繼續服務，此就當時協調會議記錄顯示，原告並未給予被告明
      確之答覆。俟同年七月，原告遂提出告訴，否認先前協議書之約定，並主張其
      為非自願離職，要求被告給予資遣費、預告工資、未休完特別休假日數工資及
      失業補助差額，實令人錯愕。依勞動基準法第十六條之規定，雇主於行使終止
      勞動契約應先預告通知勞工，從而依第十五條第二項準用第十六條之規定，勞
      工基於對等原則，亦同時要求勞工所發動之終止權需具備預告期間。顯然原告
      一開始以承認協議書而提出協議金額之請求，而後又否認協議書之約定，主張
      為被告資遣而請求原告給予資遣費等相關費用，該主張反覆矛盾。觀被告誠意
      提出派往其他分公司繼續服務之表示，且無資遣原告之意，與原告於六月協調
      會後未給予任何答覆，未盡預告之責，率而提出告訴，顯係違反對等原則，若
      依原告之主張而認被告應給予額外資遣費相關之費用，無異放任勞工恣意違反
      法律規定，置資方於面臨營運困難中時，又須肩負勞工過當要求之雙重困厄，
      違反法律公平性。是原告等就原協議書約定外之金額請求，顯無理由，應予駁
      回。
（三）而查，由字面觀看「協議書」字樣，顯而易見此意謂該份文書係經雙方協議而
      來，被告並無使用強暴、脅迫之手段強制原告等簽署該份協議書；次觀協議人
      數眾多，被告使用統一形式之文件，複印後再由原告等核計及個別簽署，並非
      難以理解之舉，絕非原告所謂「…該協議書之內容係由被告單方片面所作成之
      定型化書面…」，若此協議書係屬原告等所稱「…原告等完全沒有機會就該協
      議書內容予以爭執….. 」又何以原告等於簽署此份協議書後，因被告遲延付
      款之際，原告等遂於九十二年六月十日至台北縣政府勞工局申請協調，要求被
      告如期給付協議書中所載協議之金額，顯然前後主張矛盾，是原告所辯諉不足
      取。
（四）依原告等主張之訴訟標的金額表格中「年資比例」一欄可見，原告等服務於被
      告公司之年資皆非屬短期，據一般社會大眾之認知，被告公司之性質係屬百貨
      服務業，旗下更有數間分公司，原告等於初入公司服務之際，應早有預見被調
      派至其他分公司服務之可能性，且旗下分公司間員工相互調派、協助作業之情
      況常見於各大百貨服務業。又查，例如原告丁○○本為被告五股分公司之員工
      ，因板橋分公司之開張而調派至板橋分公司服務，當時服務地點初次變更，原
      告丁○○亦未提出任何異議〈其餘大部分原告亦是〉，適板橋分公司需暫時停
      止營業，總公司更本於照顧員工生活之考量，提出「回歸原單位原薪原職」之
      方案，基於常理判斷，被告何來蓄意資遣原告等之理？原告以「…此勞動條件
      之變更，雇主自不得任意為之…」為資遣之辯解，諉難接受。惟值總公司經營
      不善之謠傳不斷，原告等無意繼續服務於被告公司，且主動辭職無法獲得任何
      補助，便提出遣散費之要求，基於人為己利之理，此舉並非難以理解。若放任
      勞工每於資方經營不善之際，於無意繼續為資方服務時，可不經預告停工並恣
      意主張為資方所資遣，陷資方於勞工頓時離職致無法進行工作交接之損失外，
      還需承擔勞工主張之資遣費用，顯然有失公理。
（五）另鈞院詢就被告以原告等所提出之遣散費等金額是否有爭議乙事，因被告並無
      遣散原告之意，顯未違反勞動基準法之規定，徇無計算該金額是否正確為是。
三、證據：提出（一）板橋店資遣暨特補休折現薪資總表、（二）臺北縣政府處理勞
    資爭議協調會議記錄各一份影本為證。
    理    由
甲、程序方面：
一、本件被告未於言詞辯論期日到場，核無民事訴訟法第三百八十六條各款所列情形
    ，爰依原告聲請，由其一造辯論而為判決。
二、按訴狀送達後，原告不得將原訴變更或追加他訴；但有擴張或減縮應受判決事項
    之聲明、不甚礙被告之防禦及訴訟之終結者，不在此限，民事訴訟法第二百五十
    五條第一項第三款、第七款定有明文。本件原告原起訴請求：（一）被告應給付
    原告丁○○十二萬八千六百二十一元，及自九十二年六月十日起至清償日止，按
    年息百分之五計算之利息、（二）被告應給付原告丑○○十四萬二千二百八十八
    元，及自九十二年六月十日起至清償日止，按年息百分之五計算之利息、（三）
    被告應給付原告乙○○十二萬八千零九十六元，及自九十二年六月十日起至清償
    日止，按年息百分之五計算之利息、（四）被告應給付原告午○○十一萬一千三
    百十元，及自九十二年六月十日起至清償日止，按年息百分之五計算之利息、（
    五）被告應給付原告庚○○九萬零三十九元，及自九十二年六月十日起至清償日
    止，按年息百分之五計算之利息、（六）被告應給付原告己○○九萬四千四百二
    十三元，及自九十二年六月十日起至清償日止，按年息百分之五計算之利息、（
    七）被告應給付原告巳○○六萬八千四百八十三元，及自九十二年六月十日起至
    清償日止，按年息百分之五計算之利息、（八）被告應給付原告辰○○八萬八千
    五百六十五元，及自九十二年六月十日起至清償日止，按年息百分之五計算之利
    息、（九）被告應給付原告寅○○五萬零三十五元，及自九十二年六月十日起至
    清償日止，按年息百分之五計算之利息、（十）被告應給付原告未○○六萬三千
    五百七十三元，及自九十二年六月十日起至清償日止，按年息百分之五計算之利
    息、（十一）被告應給付原告子○○七萬九千五百三十一元，及自九十二年六月
    十日起至清償日止，按年息百分之五計算之利息、（十二）被告應給付原告壬○○七萬三千八百七十三元，及自九十二年六月十日起至清償日止，按年息百分之
    五計算之利息、（十三）被告應給付原告辛○○七萬八千一百三十二元，及自九
    十二年六月十日起至清償日止，按年息百分之五計算之利息、（十四）被告應給
    付原告丙○○五萬一千二百零五元，及自九十二年六月十日起至清償日止，按年
    息百分之五計算之利息、（十五）被告應給付原告申○○四萬九千三百三十元，
    及自九十二年六月十日起至清償日止，按年息百分之五計算之利息，嗣於訴狀送
    達被告後之九十三年四月十四日擴張或減縮請求：（一）被告應給付原告丁○○
    十一萬四千六百三十八元，及自九十二年六月十日起至清償日止，按年息百分之
    五計算之利息、（二）被告應給付原告丑○○十二萬八千六百三十一元，及自九
    十二年六月十日起至清償日止，按年息百分之五計算之利息、（三）被告應給付
    原告乙○○十一萬四千二十三元，及自九十二年六月十日起至清償日止，按年息
    百分之五計算之利息、（四）被告應給付原告午○○九萬一千二百零一元，及自
    九十二年六月十日起至清償日止，按年息百分之五計算之利息、（五）被告應給
    付原告庚○○七萬六千八百四十九元，及自九十二年六月十日起至清償日止，按
    年息百分之五計算之利息、（六）被告應給付原告己○○八萬一千三百三十八元
    ，及自九十二年六月十日起至清償日止，按年息百分之五計算之利息、（七）被
    告應給付原告巳○○六萬四千七百七十四元，及自九十二年六月十日起至清償日
    止，按年息百分之五計算之利息、（八）被告應給付原告辰○○八萬三千元，及
    自九十二年六月十日起至清償日止，按年息百分之五計算之利息、（九）被告應
    給付原告寅○○四萬七千九百六十一元，及自九十二年六月十日起至清償日止，
    按年息百分之五計算之利息、（十）被告應給付原告未○○五萬七千五百十二元
    ，及自九十二年六月十日起至清償日止，按年息百分之五計算之利息、（十一）
    被告應給付原告子○○七萬三千七百六十九元，及自九十二年六月十日起至清償
    日止，按年息百分之五計算之利息、（十二）被告應給付原告壬○○六萬八千五
    百二十二元，及自九十二年六月十日起至清償日止，按年息百分之五計算之利息
    、（十三）被告應給付原告辛○○七萬六千九百五十三元，及自九十二年六月十
    日起至清償日止，按年息百分之五計算之利息、（十四）被告應給付原告丙○○
    三萬八千三百九十三元，及自九十二年六月十日起至清償日止，按年息百分之五
    計算之利息、（十五）被告應給付原告申○○四萬九千四百九十二元，及自九十
    二年六月十日起至清償日止，按年息百分之五計算之利息，合於上開規定，應予
    准許，合先敘明。
二、得心證之理由：
（一）原告起訴主張其等十五人皆為被告公司板橋店之員工，板橋店於九十二年四月
      六日因營運不佳結束營業，但原告等人仍繼續從事板橋店結束營業之相關工作
      ，同年月十九日，被告公司突然告知原告等十五人，當天是最後工作日，原告
      等人於四月二十日正式資遣，同時要求原告等人簽立由被告公司提出之制式協
      議書，原告等不論年資一律發放一個月薪資之資遣費，其餘對被告公司之預告
      工資、資遣費等請求權全部拋棄，否則原告等人將拿不到四月份之薪資，原告
      等人迫於無奈，只好簽下協議書，惟自內政部七十四年一月十七日（74）台內
      勞字第二八三八五三號函：「查依民法第七十一條規定『法律行為違反強制或
      禁止規定者，無效。』○○○公司勞雇雙方所簽自願拋棄退休金，資遣費請求
      權，已違反勞動基準法第二及第六章規定自屬無效。」可知，原告等人所簽立
      之上開協議書，係拋棄勞基法所賦予勞工之預告工資與資遣費之請求權，因違
      反民法第七十一條之規定而無效，從而原告等人所簽之協議書因無效而不能拘
      束原告等人，原告等人仍得向被告公司請求依法應給付之預告工資與資遣費等
      語。
（二）被告則以：原告等十五人原為被告板橋分公司之員工，因該分公司於九十二年
      四月間虧損嚴重，需停止營業，遂統計調查員工調派至其他分公司繼續服務之
      分發意願，當時原告等未能接受此一變更，適總公司被謠傳營運不佳，遂伺機
      片面主動提出資遣費之要求以終止雙方的勞動契約，而公司遂與其等協調並簽
      訂協議書。是協議書中之約定，係雙方就爭議問題協調之結果，本於勞資協商
      之目的及作用，乃於心平氣和尋求共識，就雙方的權利、義務做一了結，俾免
      日後司法訴訟之勞，徇與民法第七十一條立法之原意更無牴觸，惟原告等於同
      年六月，以未收到協議書中遣散費之金額為由，向臺北縣政府勞工局申請協調
      ，當時被告允諾將補發該約定之金額，並再次釋出誠意，希望原告能至其他分
      公司繼續服務，此就當時協調會議記錄顯示，原告並未給予被告明確之答覆。
      俟同年七月，原告遂提出告訴，否認先前協議書之約定，並主張其為非自願離
      職，要求被告給予資遣費、預告工資、未休完特別休假日數工資及失業補助差
      額，實令人錯愕。依勞動基準法第十六條之規定，雇主於行使終止勞動契約應
      先預告通知勞工，從而依第十五條第二項準用第十六條之規定，勞工基於對等
      原則，亦同時要求勞工所發動之終止權需具備預告期間，顯然原告一開始以承
      認協議書而提出協議金額之請求，而後又否認協議書之約定，主張為被告資遣
      而請求原告給予資遣費等相關費用，該主張反覆矛盾。觀被告誠意提出派往其
      他分公司繼續服務之表示，且無資遣原告之意，與原告於六月協調會後未給予
      任何答覆，未盡預告之責，率而提出告訴，顯係違反對等原則，若依原告之主
      張而認被告應給予額外資遣費相關之費用，無異放任勞工恣意違反法律規定，
      置資方於面臨營運困難中時，又須肩負勞工過當要求之雙重困厄，違反法律公
      平性。是原告等就原協議書約定外之金額請求，顯無理由等語，資為抗辯。
（三）經查，原告主張其等均為被告公司板橋店之員工，該板橋店於九十二年四月六
      日因營運不佳結束營業，同年月十九日，被告公司突然告知原告等十五人，當
      天是最後工作日，原告等人於四月二十日正式資遣，原告等人並簽立由被告公
      司提出之制式協議書，其內容為不論年資一律發放一個月薪資之資遣費，其餘
      對被告公司之預告工資、資遣費等請求權全部拋棄等情，業據原告等提出丁○○協議書影本乙份為證，被告對此亦不否認，惟辯稱：由字面觀看「協議書」
      字樣，顯而易見此意謂該份文書係經雙方協議而來，被告並無使用強暴、脅迫
      之手段強制原告等簽署該份協議書等語，是所重審究者，應為該協議書效力之
      問題。
（四）則按和解有使當事人所拋棄之權利消滅及使當事人取得和解契約所訂的權利之
      效力；當事人一經和解即應受該和解契約之拘束，不得就和解前之法律關係再
      行主張（參照民法第七百三十七條、最高法院十九年上字第一九六四號判例）
      。是查勞動基準法關於資遣費之規定，固為保護勞工而設，屬強制規定，勞雇
      雙方依民法第七十一條規定，固不得事先拋棄資遣費請求權，如事先拋棄，因
      違反勞動基準法關於資遣費之規定，雖屬無效，惟勞工之資遣費請求權一旦發
      生，則為獨立之債權，依私法上「契約自由」之大原則，勞雇雙方自得就此一
      債權互相讓步，成立和解。則查，原告等與被告公司就上開關於臨時工資、特
      休、補休折現、資遣費及其餘對被告公司之預告工資等請求權達成協議，該協
      議之性質應屬當事人約定互相讓步，以終止爭執而成立之和解契約，則縱原告
      等與被告公司成立之系爭契約關係屬勞動基準法第二條第六款規定之勞動契約
      而有勞動基準法之適用，然原告等於該協議書內，已同意自九十二年四月二十
      日即與被告公司終止勞動契約，原告等復未提出積極證據足資證明其等簽立該
      協議書有何遭強暴脅迫之情形，其等於簽立該協議書之時即取得向被告公司請
      領臨時工資、特休、補休折現、資遣費及其餘對被告公司之預告工資等請求權
      等之權利，此等請求權已屬獨立債權，原告等自得就此權利與被告公司達成協
      議，是本件無庸再討論原告等依上開協議所應盡之義務，是否有與勞動基準法
      規定關於雇主給付資遣費等權利之要件有不符之情形。
（五）原告等與被告公司既於九十二年四月二十日達成上開協議，依民法第七百三十
      七條規定，即使當事人所拋棄之權利消滅及使當事人取得和解契約所訂明權利
      之效力，原告等與被告公司關於系爭資遣費等之爭議自應依九十二年四月二十
      日達成之上開協議內容而定，則原告等再為本件之請求，即屬無據。
（六）綜上所述，原告等請求（一）被告應給付原告丁○○十一萬四千六百三十八元
      ，及自九十二年六月十日起至清償日止，按年息百分之五計算之利息、（二）
      被告應給付原告丑○○十二萬八千六百三十一元，及自九十二年六月十日起至
      清償日止，按年息百分之五計算之利息、（三）被告應給付原告乙○○十一萬
      四千二十三元，及自九十二年六月十日起至清償日止，按年息百分之五計算之
      利息、（四）被告應給付原告午○○九萬一千二百零一元，及自九十二年六月
      十日起至清償日止，按年息百分之五計算之利息、（五）被告應給付原告庚○○七萬六千八百四十九元，及自九十二年六月十日起至清償日止，按年息百分
      之五計算之利息、（六）被告應給付原告己○○八萬一千三百三十八元，及自
      九十二年六月十日起至清償日止，按年息百分之五計算之利息、（七）被告應
      給付原告巳○○六萬四千七百七十四元，及自九十二年六月十日起至清償日止
      ，按年息百分之五計算之利息、（八）被告應給付原告辰○○八萬三千元，及
      自九十二年六月十日起至清償日止，按年息百分之五計算之利息、（九）被告
      應給付原告寅○○四萬七千九百六十一元，及自九十二年六月十日起至清償日
      止，按年息百分之五計算之利息、（十）被告應給付原告未○○五萬七千五百
      十二元，及自九十二年六月十日起至清償日止，按年息百分之五計算之利息、
      （十一）被告應給付原告子○○七萬三千七百六十九元，及自九十二年六月十
      日起至清償日止，按年息百分之五計算之利息、（十二）被告應給付原告壬○○六萬八千五百二十二元，及自九十二年六月十日起至清償日止，按年息百分
      之五計算之利息、（十三）被告應給付原告辛○○七萬六千九百五十三元，及
      自九十二年六月十日起至清償日止，按年息百分之五計算之利息、（十四）被
      告應給付原告丙○○三萬八千三百九十三元，及自九十二年六月十日起至清償
      日止，按年息百分之五計算之利息、（十五）被告應給付原告申○○四萬九千
      四百九十二元，及自九十二年六月十日起至清償日止，按年息百分之五計算之
      利息，均屬無據，應不准許。又原告等之訴既不應准許，其等假執行之聲請，
      亦無所附麗，爰併駁回之。
三、因本案事證已臻明確，兩造其餘主張陳述及所提之證據，均毋庸再予審酌，附此
    敘明。
四、據上論結，本件原告之訴為無理由，依民事訴訟法第七十八條、第八十五條第二
    項，判決如主文。
中　　　華　　　民　　　國　　九十三　　年　　　五　　　月　  二十六　　日
                                臺灣板橋地方法院民事第一庭
                                    法  官  邱靜琪
右為正本係照原本作成
如對本判決上訴，須於判決送達後廿日內向本院提出上訴狀
中　　　華　　　民　　　國　　九十三　　年　　　五　　　月　  二十六　　日
                                    書記官  白俊傑
